【裁判字號】    89,易,4233
【裁判日期】    891020
【裁判案由】    背信
【裁判全文】
臺灣高雄地方法院刑事判決                        八十九年度易字第四二三三號
    公  訴  人  臺灣高雄地方法院檢察署檢察官
    被      告  甲○○即王雪.
右列被告因背信案件，經檢察官提起公訴（八十九年度偵緝字第七二八號），本院判
決如左：
    主  文
甲○○為他人處理事務，意圖為自己不法之利益，而違背其任務之行為，致生損害於
本人之財產，處有期徒刑肆月。
    事  實
一、甲○○與乙○○○係同事，甲○○前參加會首林太太（即盧黃春燕）所招攬每月
    一會、共四十四會次、擬定於八十八年十一月結束，每會新台幣（下同）五千元
    之互助會共參加二會，其中一會已標取，而因甲○○資金週轉發生困難，乃於八
    十六年八月該會進行至第九會時，與乙○○○談妥，將該會轉讓予乙○○○，乙
    ○○○除將甲○○先前交付之活會會款歸還甲○○外，又因與會首盧黃春燕不相
    識，遂將有關該互助會之繳款相關事宜委任甲○○代為處理。甲○○受乙○○○
    委任之後，係為他人處理事務之人，竟意圖為自己不法利益，明知轉讓該會之事
    由未經會首盧黃春燕之同意，卻隱瞞未告知，並於乙○○○要求標取會款時，假
    稱會首僅同意其收取尾會，但卻於八十八年四月間自行以己名義標取會款私用償
    債，不僅致乙○○○喪失競標會款之權利，乙○○○在不知情下而仍繼續委託甲
    ○○代為轉交每月之活會會金，迄尾會時，共二十一萬五千元，致生損害於乙○
    ○○本人之財產。嗣於該會即將結束之時，乙○○○始悉上情，
二、案經乙○○○訴請台灣高雄地方法院檢察署檢察官偵查起訴。
    理  由
一、訊據被告甲○○固坦承轉讓互助會予告訴人並私下標取會款之事實，惟矢口否認
    有何犯行，辯稱；伊有欠會首錢，且已標走一會，會首不同意伊轉讓另一活會出
    去，伊在八十八年一月有開支票給告訴人，票期係八十八年十一月十五日尾會日
    ，告訴人有繼續付活會的錢，伊因已有交付支票，故自認有權利標取會款才未告
    知告訴人，伊並無不法情事云云。
二、惟查被告於轉讓互助會後，接受告訴人乙○○○之委託，每月代為轉交活會會款
    予會首，而於告訴人要求標會之時，被告均托辭會首要其收尾會，且於未告知而
    擅行標取會款後仍每月向告訴人收取活會會金之事實，業據告訴人乙○○○於偵
    查、本院審理時指訴甚詳，證人盧黃春燕亦於偵查中證稱：甲○○有說要轉讓一
    會給告訴人，但我不認識褚女，我不同意，..... 因他有說要將會轉讓，我是說
    等過半再標等語。顯見會首盧黃春燕並無要求告訴人僅能收尾會之事，被告辯稱
    告訴人不能標取，僅能收尾會云云，並非實情，足顯見其有意自行標取會款。再
    者，告訴人因一直無法標會，自覺並無保障，被告乃開立支票一只作保，告訴人
    並非自此退出該會等情，亦據告訴人於本院審理時供明，蓋其如已退會，則無每
    月扣除標息仍繼續交付活會會款之理，被告辯稱伊有權利標取花用云云，顯然無
    稽，此外，復有票據影本一紙在卷可參，事證明確，被告犯行應堪認定。
三、按被告於轉讓互助會後，受告訴人委託代為轉交會款予會首並代為處理相關互助
    會事宜，係為他人處理事務之人，竟為違背任務之行為，私下標取會款自用，致
    生損害於告訴人本人之財產。核其所為係犯刑法第三百四十二條第一項之背信罪
    。爰審酌被告犯後不知悔改，圖卸刑責，尚未與被害人和解、惟被害人受損金額
    尚非巨大、及其素行、智識程度、犯罪動機、目的、手段、所生危害等一切情狀
    ，量處如主文所示之刑。
據上論斷，應依刑事訴訟法第二百九十九條第一項前段、刑法第三百四十二條第一項
，罰金罰鍰提高標準條例第一條前段，判決如主文。
中    華    民    國      八十九      年      十      月      二十      日
                                      臺灣高雄地方法院刑事第三庭
                                          法  官  簡  志  瑩
右正本證明與原本無異。
如不服本判決，應於判決送達後十日內，向本院提出上訴狀。
                                          書記官  林  宜  正
中    華    民    國      八十九      年      十      月      二十一    日
附錄論罪科刑法條：
刑法第三百四十二條第一項：
為他人處理事務，意圖為自己或第三人不法之利益或損害本人之利益，而為違背其任
務之行為，致生損害於本人之財產或其他利益者，處五年以下有期徒刑、拘役或科或
併科一千元以下罰金。


司法院資訊處製作；財團法人民間司法改革基金會備份。
